臺灣橋頭地方法院民事裁定
109年度消債更字第51號
聲請人即債  杜宛蓉  
務人                  
代  理  人  林文鑫  法扶律師
上列當事人因消費者債務清理事件聲請更生，本院裁定如下：
    主  文
聲請人杜宛蓉自民國一百零九年七月二十七日下午四時起開始更
生程序。
命司法事務官進行本件更生程序。
    理  由
一、聲請意旨略以：聲請人即債務人杜宛蓉前向金融機構辦理房
    屋貸款等，致積欠拍賣不足額之無擔保債務計新臺幣（下同
    ）1,789,154元，因無法清償債務，乃於民國108年9月間向
    本院聲請前置調解，因無法負擔債權人所提還款方案而於同
    年11月20日調解不成立，聲請人有不能清償債務或有不能清
    償之虞，復未經法院裁定開始清算程序或宣告破產，爰依法
    聲請准予裁定更生等語。
二、按「債務人不能清償債務或有不能清償之虞者，得依本條例
    所定更生或清算程序，清理其債務。」消費者債務清理條例
    （下稱消債條例）第3條定有明文。衡以消費者與金融機構
    間債之關係之發生，係依契約自由原則及相互間之信賴為基
    礎，此為社會經濟活動得以維繫及發展之重要支柱，債務人
    經濟窘迫，固不應任其自生自滅，債權人一方之利益，仍不
    能因之摒棄不顧。是債務人於協商程序中，自應本於個人實
    際財產及收支狀況，依最大誠信原則，商討解決方案。如終
    究不能成立協商，於聲請更生或清算時，法院審酌上開條文
    所謂「不能清償或有不能清償之虞」，自宜綜衡債務人全部
    收支、信用及財產狀況，評估是否因負擔債務，而不能維持
    最基本之生活條件；所陳報之各項花費，是否確屬必要性之
    支出；如曾有協商方案，其條件是否已無法兼顧個人生活之
    基本需求等情，為其判斷之準據。
三、經查：
  ㈠聲請人前向各金融機構辦理房屋貸款等，致現積欠拍賣不足
    額之無擔保債務至少1,789,154元，前即因無法清償債務，
    而於108年9月間向本院聲請前置調解，因無法負擔債權人所
    提還款方案而於108年11月20日調解不成立等情，有108年9
    月20日前置調解聲請狀所附債權人清冊、財團法人金融聯合
    徵信中心前置協商專用債權人清冊、信用報告及調解筆錄等
    件在卷可稽，堪信為真實。
  ㈡聲請人現任職於藍與綠生活坊加勒比海餐酒館，自陳每月薪
    資約24,000元，依108年6月至109年3月薪資袋所示，僅109
    年3月薪資為24,800元，其餘皆低於24,000元，而其名下無
    財產，107年度申報所得236,067元，核每月平均所得19,672
    元，現未投保勞工保險等情，有財產及收入狀況說明書、勞
    工保險被保險人投保資料表、綜合所得稅各類所得資料清單
    暨國稅局財產歸屬資料清單、收入證明切結書、109年5月13
    日補正狀所附在職薪資證明、薪資袋附卷可稽。則查無聲請
    人有其他收入來源，佐以聲請人提出薪資袋及在職薪資明為
    證，則以聲請人主張之收入來源，應全非虛罔，是以其自陳
    每月薪資24,000元作為核算其現在償債能力之基礎，應能反
    映真實收入狀況。
  ㈢至支出部分，聲請人主張扶養母親，每月支出扶養費5,000元
    。按直系血親相互間，互負扶養之義務，民法第1114條第1
    款定有明文。查聲請人母親李○○，其名下無任何財產及所得
    等情，有戶籍謄本、綜合所得稅各類所得資料清單暨國稅局
    財產歸屬資料清單附卷可證。扶養費用部分，依消債條例第
    64條之2第1、2項，並參照民法第1118、1119條規定，其負
    扶養義務之程度，亦應考量其目前身負債務之窘境，所負擔
    之扶養義務能力，自非比一般，在無其他更為詳實之資料可
    供佐證之情形下，故本院認定以109年度高雄市最低生活費
    標準之1.2倍15,719元為標準，則與2名手足分擔後，聲請人
    每月應支出之扶養費應以5,240元為度（計算式：15,719元÷
    3＝5,240元），聲請人主張每月支出5,000元，應屬可採；至
    聲請人個人日常生活必要費用部分，審酌聲請人負債之現況
    ，基於社會經濟活動之互賴及誠信，該日常生活所需費用，
    自應節制開支，不得有超越一般人最低生活標準之享受，否
    則反失衡平，本院依消債條例第64條之2第1項，參酌衛福部
    社會司所公告歷年最低生活費標準，109年度高雄市最低生
    活費標準13,099元之1.2倍為15,719元，則聲請人每月最低
    生活費除有特殊情形並有證據證明者外，自宜以此為度，始
    得認係必要支出，聲請人主張每月個人必要生活費為13,950
    元，尚低於上開標準15,719元，應認可採。
  ㈣綜上所述，以聲請人現每月之收入24,000元為其償債能力基
    準，扣除其每月扶養費5,000元及個人必要生活費13,950元
    後僅餘5,050元，而聲請人目前負債總額為1,789,154元，以
    上開餘額按月攤還結果，約29年期間始能清償完畢，堪認聲
    請人確有不能清償債務或有不能清償之虞之情事。從而，聲
    請人主張已不能清償債務，聲請本院准予更生，依所舉事證
    及本院調查結果，即無不合。
四、末按「法院開始更生程序之裁定，應載明其年、月、日、時
    ，並即時發生效力。」、「法院裁定開始更生或清算程序後
    ，得命司法事務官進行更生或清算程序，必要時得選任律師
    、會計師或其他適當之自然人或法人一人為監督人或管理人
    。」消費者債務清理條例第45條第1 項、第16條第1 項分別
    定有明文。本件聲請人其目前收入及財產狀況，不能履行債
    務，依聲請人其目前收入及財產狀況，未償之債務亦屬不能
    清償，有如上述。此外，復查無聲請人有消費者債務清理條
    例第46條各款所定駁回更生聲請等事由，從而，聲請人聲請
    更生，洵屬有據，應予准許，爰命司法事務官進行本件更生
    程序。
五、依消費者債務清理條例第11條第1 項、第45條第1 項、第16
    條第1 項，裁定如主文。
中　　華　　民　　國　 109　　年　　7 　　月　　27　　日
              　　民事庭　法　官　李姝蒓
以上正本係照原本作成。
本裁定已於109年7月27日下午4時公告。
本裁定不得抗告。
中　　華　　民　　國　 109　　年　　7 　　月　　27　　日
  　                      書記官　郭南宏